Inventaris van het archief van de Stichting Commissie Huishoudelijke en Gezinsvoorlichting [1955-1972], 1955-1971
Nationaal Archief, Den Haag
Stichting Huishoudelijke en Gezinsvoorlichting
Huishoudelijke en Gezinsvoorlichting
1955-1971
I20242
0.80 meter; 10 inventarisnummers.
Normale geschreven, getypte en gedrukte documenten, geen bijzondere handschriften.
Nationaal Archief, Den Haag
Stichting commissie voor huishoudelijke en gezinsvoorlichting te Amsterdam (1961-1971)
De Stichting Commissie Huishoudelijke en Gezinsvoorlichting werd in 1934 opgericht. Na een reorganisatie in 1961 functioneerde zij onder de naam Stichting Nationale Federatie voor Huishoudelijke en Gezinsvoorlichting. Taak was het geven van voorlichting aan gezinnen over het voeren van een huishouding, in financieel en materieel opzicht, door middel van cursussen, lezingen en demonstraties. Het archief bevat notulen, vergaderstukken en correspondentie van het bestuur uit de periode rond 1970. Daarnaast bevat het notariële akten uit de periode 1955-1964.
Archiefvorming
Geschiedenis van de archiefvormer
Op 16 november 1934 werd door het ministerie van Sociale Zaken een Commissie inzake huishoudelijke voorlichting en gezinsleiding geïnstalleerd. Het initiatief hiervan ging uit van de Bond voor Nijverheidsonderwijs voor Meisjes, maar in de praktijk bleek dit ook het werk van door scholen van het werk opgeleide gezinsverzorgers. In 1947 veranderde deze commissie van naam in Stichting commissie voor huishoudelijke en gezinsvoorlichting.
In 1955 werd in Amsterdam een plaatselijke stichting opgericht. Blijkens de akte hadden door haar aangewezen personen de taak volwassenenonderwijs te geven op het gebied van huishouden, handwerken koken, naaien, kinderhygiëne en doelmatige inkomstenbesteding, vakken die werden gedoceerd krachtens art. 11 van de Nijverheidsonderwijswet of anders aan scholen voor maatschappelijk werk (de voorlopers van sociale academies). Naast het onderwijs, waarvoor men kennelijk een bevoegdheid moest hebben, was het ook taak voorlichting te geven, met name inzicht in de ontwikkeling van het kind en in de gezinsvoeding
In 1961 werd de commissie omgevormd tot een koepel: de Stichting Nationale Federatie voor Huishoudelijke en Gezinsvoorlichting. Binnen deze koepel werden interprovinciale stichtingen opgericht, waaronder die van Noord- en Zuid-Holland, De plaatselijke stichting Amsterdam, waarvan het archief hier beschreven is, maakt hiervan deel uit.
In 1970 deelde het ministerie van CRM mede dat bij wijze van bezuinigingsmaatregel de subsidie voor de Stichting Nationale Federatie voor Huishoudelijke en Gezinsvoorlichting en bijgevolg ook voor de interprovinciale en plaatselijke stichtingen, zou worden ingetrokken. Per ingang van 1 januari 1972 hielden ze dus op te bestaan.
Geschiedenis van het archiefbeheer
Het archief is vanaf 1968 bijgehouden in series vergaderstukken en correspondentie. Oudere stukken zijn vernietigd met uitzondering van de stichtingsakten en enkele stukken van belang voor het beheer van het kantoor.
De verwerving van het archief
Het archief werd langs particuliere weg door een van de stichtingsbestuurders rechtstreeks aan het Algemeen Rijksarchief overgedragen. Archieven van andere organen van de Federatie werden echter in dat van het hoofdarchief gedeponeerd, dat tijdens de opheffing van de federatie in de archiefbewaarplaats van het Ministerie van CRM kwam te berusten.
Inhoud en structuur van het archief
2.19
Inhoud
Het archief bevat naast correspondentie een serie tijdschriften over huishoudelijke en gezinsvoorlichting in de tijd van de distributie tijdens de bezetting en het begin van de wederopbouw.
Aanwijzingen voor de gebruiker
Openbaarheidsbeperkingen
Volledig openbaar.
Materiële beperkingen
Aanvraaginstructie
Openbare archiefstukken kunnen online worden aangevraagd en gereserveerd. U kunt dit ook via de terminals in de studiezaal van het Nationaal Archief doen. Om te kunnen reserveren dient u de volgende stappen te volgen:
U maakt een profiel aan op www.gahetna.nl, en logt vervolgens in
Via de archiefinventaris (alleen de beschrijvingen met rode nummers) selecteert u het gewenste archiefstuk door op de knop 'Reserveren' te klikken
In het volgende scherm geeft u aan op welke dag u het archiefstuk wilt inzien
Indien u zich bevindt in de studiezaal en een tafelnummer heeft ontvangen kunt u dit nummer vermelden. Als u geen tafelnummer heeft kunt u tafelnummer 777 laten staan
Vervolgens bevestigt u uw reservering door deze te versturen.
Verwant materiaal
Beschikbaarheid van kopieën
Afgescheiden archiefmateriaal
Bestanddelen van oudere stukken bevinden zich in het archieffonds van de Stichting Nationale Federatie voor Huishoudelijke en Gezinsvoorlichting, toegang 2.27.06.
Beschrijving van de series en archiefbestanddelen
- Stukken betreffende vergaderingen van het algemeen bestuur met ingekomen stukken van landelijke en interprovinciale organen en het ministerie van Cultuur, Recreatie en Maatschappelijk Werk., 1969-1971; 1-2
  - 1969-1970, 1
  - 1971, 2
- Correspondentie van het secretariaat., 1968-1970; 3-8
  - 1968, 3
  - 1969, 4
  - Correspondentie met individuen, alfabetisch. 1970, 5
  - Circulaires "stencils en richtlijnen", alfabetisch. 1970, 6
  - Correspondentie met individuen, alfabetisch. 1971, 7
  - Circulaires, "stencils en richtlijnen", alfabetisch. 1971, 8
- Notariële akten, houdende statuten en diverse contracten betreffende het kantoor en het cursusscentrum., 1955-1964; 9
- Exemplaren van het tijdschrift Huishouden van Nu, 1941-1945 en Ons gezin, 1946-1948, uitgegeven door de Commissie inzake huishoudelijke voorlichting en gezinsleiding (1941-1946) en de Commissie inzake huishoudelijke en gezinsvoorlichting (1947-1948)., 1941-1948; 10